【裁判字號】    91,易,1933
【裁判日期】    920227
【裁判案由】    傷害
【裁判全文】
臺灣桃園地方法院刑事判決                        九十一年度易字第一九三三號
    公  訴  人  臺灣桃園地方法院檢察署檢察官
    被      告  乙○○  女  三.
    選任辯護人  丙○○律師
右列被告因傷害案件，檢察官聲請簡易判決處刑（九十一年度偵字第一三八０一號）
，經本院改依通常程序審理，茲判決如左：
    主      文
乙○○傷害人之身體，處拘役拾伍日，如易科罰金以佰元折算壹日。
未扣案木棍壹支沒收。
    事      實
一、乙○○之嫂李惠娣於民國九十一年七月五日晚間七時三十分許，在桃園縣八德市
    ○○街三三巷五三弄十四號陳女原住處門口，因陳女養狗之事與登門理論之許文
    章發生口角，後李女逕將門關上不予搭理。又渠二人爭吵間，許文章之妻許林阿
    如、子甲○○在上址隔鄰屋內聞聲乃外出查看，經究明原委，甲○○遂趨前猛敲
    乙○○之宅門並高叫「乙○○出來」，雖陳女之嫂李惠娣、姊陳仲秋及同事黃詩
    雅陸續前來應付，惟乙○○則始終逗留屋內未予聞問，此際，甲○○見屢屢喝令
    陳女出來當面釐清事件緣由卻未果，情急之下，竟往屋內衝去，然隨遭李惠娣、
    陳仲秋阻擋在屋內門邊。雙方推擠、拉拒間，詎乙○○竟心起傷害之犯意，竟持
    其所有之木棍一支擊打甲○○，使之受有鼻部鈍挫傷合併紅腫及表淺擦傷二處各
    ０‧八Ｘ０‧八公分、０‧五公分Ｘ０‧五公分之傷害。
二、案經被害人甲○○訴由桃園縣警察局八德分局報請台灣桃園地方法院檢察署檢察
    官偵查起訴。
    理      由
一、訊據被告乙○○，矢口否認前開犯行，辯稱告訴人甲○○衝進其屋內時，其僅持
    一支打狗用之塑膠棒揮向告訴人，意在阻擋告訴人對之所為之攻擊云云。但查，
    於右揭時，告訴人甲○○係遭被告乙○○持木棍擊打致傷之情，業據告訴人甲○
    ○於警訊、偵查及本院調查時，指訴綦詳，並有行政院衛生署桃園醫院傷害診斷
    證明書影本一份在卷可憑，其指稱被告係持木棍對之擊打乙節，核與證人許林阿
    如於本院調查時結證稱：我有看到一個人拿木棍子很粗打我兒子：：：打人的是
    被告，我親眼所見等語（見本院九十一年十二月六日訊問筆錄），悉相一致，復
    佐以卷存，係被告於九十一年十月四日送達本院之答辯狀內亦自承：「被告嫂嫂
    唯恐波及吵到鄰居，便出來再度開門，詎告訴人三人一湧而上，大聲吼叫被告出
    來......但見告訴人甲○○衝上來，手握拳頭作勢要毆打被告，被告在情急之下
    ，為了防衛自己，隨手拿起一根【小木棒】」等詞，並徵之被告於警訊且供稱當
    時係持物對告訴人加以【反擊】等語（見偵卷第四頁反面、第五頁），既謂「反
    擊」，顯係故意如斯為之，由是可徵，其時被告係持木棍故意揮打告訴人成傷之
    情，甚為明顯。次查，證人李惠娣於本院調查時證稱：當天有人來敲門：：：就
    是告訴人的父親，講狗臭的事，後來我就將門關上，之後沒多久就聽到踢門的聲
    音，我受不了，我就去開門：：：之後，他們就講台語很大聲，我妹（指被告）
    在裡面，告訴人就叫我妹妹出來、出來，我就擋在門口不讓他進來，我後面站的
    是陳仲秋，最後面是黃詩雅，三人站一行前後站，但最後告訴人衝進來，因為我
    當時雙手拉住門，結果他硬撞進來：：：之後告訴人就衝進來了，那時我還有跟
    他拉扯要將他推出去，好像我姐姐也推我，【被告並沒有過來，她本來就在裡面
    ，她跟告訴人離很遠】，他（指告訴人）大概只進入屋內一步，我在裡面的門邊
    跟告訴人在推，結果後來他自己就出去，我就將門關起來等語，另證人陳仲秋於
    本院調查時亦證稱：我看到李惠娣去開門時就沒有進來，我就出去看，李惠娣就
    擋在門口前面不讓告訴人進來，我站在李惠娣後面，也是要阻擋不讓告訴人進來
    ，結果沒有擋成功，告訴人還是衝進來，我們二人被他推開，他衝進來約二、三
    步：：：（有沒有擋告訴人？）有：：：（告訴人有無碰到乙○○？）我不知道
    ，因為那是在我後面，我當時還是專注的在擋告訴人等語，再者，證人黃詩雅於
    本院調查時並結證稱：（在今年的七月五日傍晚七時多李惠娣、陳仲秋先後去應
    門時，妳有無過去？）有，我站在陳仲秋的後面將門擋住，但告訴人要衝進來：
    ：：【告訴人是擠進來的，跟他擋的人還是有繼續再推擠】：：：【（當時是否
    是告訴人硬要擠進來，然後前面二人硬要將他擠出去，結果雙方成拉距狀態？）
    是】等語（以上均見本院九十一年十二月三十一日訊問筆錄），綜上，可見雖當
    時告訴人有衝向被告宅內之舉，然隨遭李惠娣、陳仲秋阻擋在屋內門邊，雙方且
    呈推擠、拉拒狀態之情，職是，縱認告訴人衝入屋內係意在對被告施暴，惟其既
    在屋內門邊旋為李惠娣、陳仲秋二人阻擋，雙方復呈拉拒狀態，告訴人顯然無法
    再越雷池一步俾得以趨近並施暴於斯時人在屋內深處而與之距離尚遠之被告，則
    其欲為之舉顯已遭有效排除，對被告自不構成「現時且立即」之不法侵害，從而
    被告持木棍加以擊打要難以防衛行為視之。被告辯稱其係為阻擋告訴人對之所為
    之攻擊即意謂其係意在防衛己身安全，且當時係持一支打狗用之塑膠棒云云，核
    違事實，委屬卸責之詞，另證人黃詩雅於本院調查時亦附和被告之說謂被告係持
    塑膠材質之「愛心棒」云云，同為不實，顯為迴護被告之詞，胥無足採。又查，
    告訴人所受之傷害雖非嚴重，然此衹可認被告當時係在遠距之處持棍擊之以致僅
    木棍之頂端輕掠告訴人之鼻頭因而傷勢不重，如是而已，殊未能執此傷情即謂被
    告持用者並非木棍或非蓄意為之。辯護意旨稱告訴人「僅表面擦傷０‧八及０‧
    五公分，若係持用木棍蓄意打傷，絕非僅如此表淺之傷痕」云云，洵非的論，殊
    無足取。又查，告訴人雖指稱其均在上址被告住處門外，並未衝入屋內云云，且
    證人許文章、許林阿如悉和稱此說。第查，證人李惠娣、陳仲秋、黃詩雅均一致
    證稱告訴人有衝入被告屋內之情，業如前述，抑且，就被告持木棍擊打時，其人
    係在何處乙節，告訴人於本院調查時指稱：從屋內伸出一支木棍打我，打我的人
    並沒有出門云云，要與證人許文章於本院調查時結證稱：出來四個人，其中一個
    是被告，她就拿棍子：：：朝我兒子的鼻子的鼻樑打，她人【站在門口剛好腳跨
    過門檻一腳在門內一腳在門外】云云，出入甚鉅，另證人許林阿如雖稱被告未步
    出門外，然其謂：門一打開，出現：：：四個人在站在屋內的門邊：：：打的那
    個人是站在一個人的後面，因為她們是分二排站，第一排一個人，第二排有三個
    人，打人的是後面那排的，意指開門時被告即亦站在門邊云云，核與告訴人於本
    院調查時稱：當時他們門口有三個人在，一個是被告的姐姐，另一個是被告的朋
    友，還有一個是被告的嫂嫂，他們三人擋在門口：：：我當時並沒有看到誰打我
    ，因為屋內是暗的云云，顯謂開門時，被告根本未趨近門邊以致其未見得被告之
    情，相屬扞挌（以上均見本院九十一年十二月六日訊問筆錄），因之，既現歧異
    ，衡情，容有相互勾串之虞，是以渠等此部分所陳即難遽採，自以證人李惠娣、
    陳仲秋、黃詩雅等三人前述一致之陳詞為可採，應予敘明。綜述，本件事證已明
    ，被告犯行洵堪認定，應依法論科。
二、核被告乙○○所為，係犯刑法第二百七十七條第一項之傷害罪。爰審酌被告犯罪
    動機、目的、手段，告訴人係自行「侵門踏戶」挑釁，更猛然衝入屋內狀欲對為
    被告不利之舉，本身亦有可責之處，其所受傷害甚輕及被告犯後態度等情狀，量
    處如主文所示之刑，並諭知易科罰金之折算標準。
三、持以擊打告訴人所用之木棍一支，為供犯罪所用之物，又既取自被告家中，堪認
    屬被告所有，雖未扣案，惟無證據可證明已滅失，爰依刑法第三十八條第一項第
    二款規定，宣告沒收。
四、本件檢察官原聲請簡易判決處刑，惟經本院認有刑事訴訟法第四百五十一條之一
    第四項但書所列之情形，爰改依通常程序審判，末此敘明。
據上論斷，應依刑事訴訟法第四百五十二條、第二百九十九條第一項前段，刑法第二
百七十七條第一項、第四十一條第一項前段、第三十八條第一項第二款，罰金罰鍰提
高標準條例第一條前段、第二條，判決如主文。
本案經檢察官潘怡華到庭執行職務。
中      華      民      國    九十二    年      二      月    二十七    日
                              臺灣桃園地方法院刑事第三庭
                                  法  官  蔡榮澤
右正本證明與原本無異。
如不服本判決，應於判決送達後十日內向本院提出上訴狀( 應附繕本 )。
                                  書記官  何慧娟
中      華      民      國    九十二    年      三      月      三      日
附本件論罪科刑依據之法條：
刑法第二百七十七條第一項
傷害人之身體或健康者，處三年以下有期徒刑、拘役或一千元以下罰金。


司法院資訊處製作；財團法人民間司法改革基金會備份。
